最高法院刑事判決　　　　　　　　　 111年度台上字第1760號
上　訴　人　洪淑貞
上列上訴人因加重詐欺案件，不服臺灣高等法院高雄分院中華民
國110 年12月28日第二審判決（110年度金上訴字第157號，起訴
案號：臺灣高雄地方檢察署109年度偵字第18879、19782號），
提起上訴，本院判決如下：
    主  文
上訴駁回。
    理  由
一、按刑事訴訟法第377 條規定，上訴於第三審法院，非以判決
    違背法令為理由，不得為之。是提起第三審上訴，應以原判
    決違背法令為理由，係屬法定要件。如果上訴理由書狀並未
    依據卷內訴訟資料，具體指摘原判決不適用何種法則或如何
    適用不當，或所指摘原判決違法情事，顯與法律規定得為第
    三審上訴理由之違法情形，不相適合時，均應認其上訴為違
    背法律上之程式，予以駁回。
二、本件原判決維持第一審依想像競合犯關係，從一重論處上訴
    人洪淑貞犯三人以上共同詐欺取財5 罪刑（被訴參與犯罪組
    織部分，不另為無罪諭知）之判決，駁回其在第二審之上訴
    ，同時宣告緩刑4 年，並應向公庫支付新臺幣（下同）10萬
    元，已引據第一審判決並載敘補充說明其調查證據之結果及
    憑以認定各該犯罪事實之心證理由。又：㈠、刑事訴訟法第
    267 條規定檢察官就犯罪事實一部起訴者，其效力及於全部
    ，係指已起訴之部分與未起訴之部分，均應構成犯罪，且具
    有實質上或裁判上一罪之關係，依公訴不可分之原則，其效
    力及於全部，受理該訴訟之法院，應依審判不可分之原則，
    就整個犯罪事實加以審判而言。倘已起訴之事實與未經起訴
    之其他事實不發生該條所稱犯罪事實一部與全部之關係，依
    同法第268 條規定，法院自不得就未經起訴之其他事實併予
    審判。原判決引據第一審判決已敘明：加重詐欺罪係侵害個
    人財產法益之犯罪，其罪數計算，應以被害人數、被害次數
    之多寡，決定其犯罪之罪數，臺灣苗栗地方檢察署檢察官10
    9 年度偵字第7167號移送併辦意旨書所載關於被害人黃清進
    部分，未經提起公訴或追加起訴，此部分之被害人與本案被
    害人不同，與本案論罪部分不具實質上或裁判上一罪之關係
    ，應退回併辦等旨，參照上開說明，並無違誤。上訴意旨猶
    以併案部分應為起訴效力所及，指摘原判決有已受請求事項
    未予判決之違法，自非適法之第三審上訴理由；㈡、刑之量
    定，係實體法上賦予法院得依職權自由裁量之事項，苟已以
    行為人之責任為基礎，並斟酌刑法第57條各款所列情狀，在
    法定刑度內，酌量科刑，無偏執一端，致明顯失出失入情形
    ，即不得任意指摘為違法，以為第三審上訴之理由。原判決
    已具體審酌關於刑法第57條科刑等一切情狀，並說明審認上
    訴人所為致生之危害性、參與犯罪所擔任之角色，兼衡其品
    行、智識程度、家庭經濟狀況，犯後態度，勉力與被害人成
    立調解等情，依自首及刑法第59條之規定減輕、遞減後，在
    罪責原則下適正行使其量刑之裁量權，維持第一審科處所示
    各罪刑，應執行有期徒刑10月之量刑，另敘明其於原審已知
    所警惕，而無再犯之虞，認第一審諭知之刑罰，以暫不執行
    為適當，併宣告緩刑及向公庫支付一定金額，核其量定之刑
    罰，已兼顧相關有利與不利之科刑資料，客觀上並未逾越法
    定刑度，又非濫用其裁量權限，核屬事實審法院量刑職權之
    適法行使，無違法可言。又原判決敘明上訴人於原審判決前
    ，已與被害人賴姬吟成立調解、支付7 萬元賠償等情，此為
    第一審判決所不及審酌，惟考量第一審量刑已屬從輕，雖未
    更為減輕，已併予宣告緩刑，要屬對上訴人更為有利之裁判
    ，並無所指量刑理由之矛盾可言，上訴意旨執此指摘原判決
    違法，係單純就原審量刑裁量權之合法行使，徒以自己說詞
    ，任意指為違法，亦非適法之第三審上訴理由。本件上訴違
    背法律上之程式，應予駁回。
據上論結，應依刑事訴訟法第395條前段，判決如主文。
中    華    民    國   111    年    3     月    23    日
                  刑事第九庭審判長法  官  段  景  榕  
                                  法  官  楊  力  進  
                                  法  官  汪  梅  芬  
                                  法  官  宋  松  璟  
                                  法  官  鄧  振  球  
本件正本證明與原本無異
                                  書記官
中    華    民    國   111    年    3     月    31    日